臺灣高雄地方法院刑事判決　　　　　　　　　　　　九十三年度訴字第二七四四號
　　公　訴　人　臺灣高雄地方法院檢察署檢察官
　　被　　　告　乙○○
右列被告因違反毒品危害防制條例案件，經檢察官提起公訴（九十三年度毒偵字第四
六九四號），嗣因被告就被訴事實為有罪之陳述，本院並聽取當事人之意見後，改依
簡式審判程序進行，判決如左：
    主  文
乙○○施用第一級毒品，累犯，處有期徒刑壹年，扣案摻有海洛因之香菸壹支，沒收
銷燬之。又施用第二級毒品，累犯，處有期徒刑捌月。應執行有期徒刑壹年陸月，扣
案之摻有海洛因之香菸壹支，沒收銷燬之。
    事  實
一、乙○○曾因違反毒品危害條例案件，經本院於民國九十年五月二十五日以九十年
    度易字第九四八號判處有期徒刑六月，嗣經台灣高等法院高雄分院於九十年七月
    三十一日以九十年度上易字第一二三四號撤銷改判有期徒刑八月確定，並於九十
    一年九月十六日執行完畢（構成累犯），並接續執行因贓物罪所處之刑拘役五十
    日，於同年十一月五日出監。又乙○○前因施用毒品案件，經本院以八十七年度
    毒聲字第一０四六號裁定送觀察、勒戒後，認無繼續施用毒品之傾向，於八十七
    年七月二十八日執行完畢釋放，並由臺灣高雄地方法院檢察署檢察官於同日以八
    十七年度偵字第一六一八０號為不起訴處分確定；復因施用毒品案件，經本院以
    八十七年度毒聲字第二六一七號裁定送觀察、勒戒後，因認有繼續施用毒品之傾
    向，再以八十七年度毒聲字第二九八一號裁定令入戒治處所施以強制戒治，嗣經
    停止戒治並付保護管束，於八十八年十月二十二日戒治期滿；又因施用毒品案件
    ，經本院以九十年度毒聲字第三二九一號裁定令入戒治處所施以強制戒治，嗣經
    停止戒治並付保護管束，於九十一年八月十日戒治期滿。詎乙○○猶不知悔改，
    竟基於施用第一級毒品海洛因之故意，於前揭強制戒治執行完畢釋放後之五年內
    ，即於九十三年八月中旬某日，在高雄市鼓山區○○○路九四三號五樓住處，以
    將海洛因摻入香菸內再點燃吸用之方式，施用第一級毒品海洛因乙次。復另基於
    施用第二級毒品甲基安非他命之故意，於前揭強制戒治執行完畢釋放後之五年內
    ，於九十三年八月中旬某日，同在上開處所，以將甲基安非他命置於玻璃球內加
    以燒烤而吸取其煙霧之方式，施用第二級毒品甲基安非他命乙次，嗣為警於九十
    三年八月十九日凌晨三時五分許，在高雄市○○區○○街三一七巷口，因見乙○
    ○形跡可疑，上前盤查，當場扣得摻有海洛因之香菸一支，並經採集其尿液送驗
    而查獲。
二、案經高雄市政府警察局鼓山分局報告臺灣高雄地方法院檢察署檢察官偵查起訴。
    理  由
壹、程序方面：
    按本件被告乙○○所犯係死刑、無期徒刑、最輕本刑為三年以上有期徒刑以外之
    罪，其於準備程序就前揭被訴事實為有罪之陳述，經受命法官告知簡式審判程序
    之旨，並聽取其與公訴人之意見後，本院認無不得或不宜改依簡式審判程序進行
    之處，爰依刑事訴訟法第二百七十三條之一第一項、第二百八十四條之一，裁定
    本件由受命法官獨任進行簡式審判程序，合先敘明。
貳、實體方面：
  一、訊據被告乙○○對於右揭犯罪事實坦承不諱，本院復審酌：
    (一)查被告前因施用毒品案件，經本院以八十七年度毒聲字第一０四六號裁定送觀
      察、勒戒後，認無繼續施用毒品之傾向，於八十七年七月二十八日執行完畢釋
  放，並由臺灣高雄地方法院檢察署檢察官於同日以八十七年度偵字第一六一八
      ０號為不起訴處分確定；復因施用毒品案件，經本院以八十七年度毒聲字第二
      六一七號裁定送觀察、勒戒後，因認有繼續施用毒品之傾向，再以八十七年度
      毒聲字第二九八一號裁定令入戒治處所施以強制戒治，嗣經停止戒治並付保護
      管束，於八十八年十月二十二日戒治期滿；又因施用毒品案件，經本院以九十
      年度毒聲字第三二九一號裁定令入戒治處所施以強制戒治，嗣經停止戒治並付
      保護管束，於九十一年八月十日戒治期滿之事實，有本院被告院內索引卡紀錄
      表、臺灣高等法院被告全國前案紀錄表、臺灣高雄地方法院檢察署刑案資料查
      註紀錄表各乙份在卷可按。是被告於涉本案之前，業曾犯施用毒品，並經強制
      戒治執行完畢釋放甚明。
    (二)次查，經警將被告於九十三年八月十九日凌晨三時五分遭查獲時所採集之尿液
      送驗結果，均係呈嗎啡及甲基安非他命陽性反應，此有尿液送驗編號與真實姓
      名對照表、高雄市立凱旋醫院九十三年九月六日編號第00000000號濫
      用藥物尿液檢驗報告各乙份在卷可稽。又查：
     (1)海洛因施用入人體後水解還原成嗎啡，再循嗎啡之代謝方式排出體外，業據
       行政院衛生署藥物食品檢驗局七十三藥檢壹字第○三○二二一號函說明綦詳
       ，且依醫學臨床實驗及根據英國藥學會出版Isolation and Indentification
       of Drugs乙書第二九三頁載明：海洛因經注射入人體後，在體內迅速水解成
       6Monoacety Imorphine，再緩緩繼續水解成嗎啡，然後再循嗎啡之代謝方式
       排出，同書第四三一至四三二頁並載有：嗎啡經注射入人體後，約百分之五
       十以上於八小時內自尿中排出，至二十四小時排出約百分之九十，但四十八
       小時後仍有微量可檢出等語。
     (2)甲基安非他命經口服投與後，約百分之七十於二十四小時內可自尿液中排出
       ，而尿液內含甲基安非他命成分之檢出，與投與安非他命的量、個人體質、
       檢驗儀器之精密度有關，通常採尿化驗是否呈陽性反應，應以投與後二十四
       小時內所採者為宜，此有行政院衛生署藥物食品檢驗局（八○）藥檢壹字第
       四五二九號函可查。然施用甲基安非他命，可能因施用毒品劑量、施用毒品
       方式、施用毒品次數、個人體質及其代謝情況等種種因素而影響毒品在人體
       中之代謝速率及水解於尿液之毒品反應，此有行政院衛生署管制藥品管理局
       九十一年十月三日管檢字第一一０四三六號函一紙在卷可查。是雖被告自白
       之施用甲基安非他命時間與驗尿時間相差達三天有餘，然醫學上既非完全無
       此種可能性之存在，自應以被告自白之施用時間為本案認定之施用時間為妥
       。
     (3)再者，前揭醫院尿液檢驗報告均載明係以ＧＣ／ＭＳ（即氣相層析質譜儀分
       析法）方法檢驗，而該方法之原理係檢品經氣化後，通過層析管分離純化，
       再將純化後之成分循序送入質譜儀做個別鑑定。因質譜儀所測定之圖譜，在
       化學上被公認具有指紋特性，故可據以完全判定該檢品係為何種化合物。職
       是，台北榮民總醫院即認為「若以氣相層析質譜儀（ＧＣ／ＭＳ）作藥物及
       其代謝產物之定性及定量分析，幾乎不會有偽陽性反應產生」，此經該院八
       十三年四月七日以八三北總內字第三○五九號函示明確。
     (4)又扣案之香菸一支，其上殘留有第一級毒品海洛因，此有高雄醫學大學附設
       中和紀念醫院編號九三一一─四０號檢驗報告乙份附卷可參。
     (5)準此而論，被告之尿液經以氣相層析質譜儀分析法檢驗，既係呈嗎啡及甲基
       安非他命陽性反應，且扣案物品亦檢驗出海洛因陽性反應，顯見被告應有在
       前揭犯罪時間施用第一級毒品海洛因及第二級毒品甲基安非他命之行為甚明
       。
    (三)綜上所述，被告前曾犯施用毒品，於強制戒治期滿後之五年內，再犯本件施用
      第一級毒品海洛因及施用第二級毒品甲基安非他命，事證應屬明確，其犯行應
      堪認定。
二、查海洛因及甲基安非他命分屬毒品危害防制條例第二條第二項第一款所規定之第
    一級毒品及同條項第二款所規定之第二級毒品，核被告所為，係犯毒品危害防制
    條例第十條第一項施用第一級毒品罪及同條第二項施用第二級毒品罪。被告持有
    第一、二級毒品，復分別進而施用，其持有毒品之低度行為，應分別為施用第一
    、二級毒品之高度行為所吸收，均不另論罪。被告所犯上開施用第一級毒品罪及
    施用第二級毒品罪之間，犯意各別，罪名不同，應分論併罰之。再查被告曾因違
    反毒品危害條例案件，經本院於民國九十年五月二十五日以九十年度易字第九四
    八號判處有期徒刑六月，嗣經台灣高等法院高雄分院於九十年七月三十一日以九
    十年度上易字第一二三四號撤銷改判有期徒刑八月確定，並於九十一年九月十六
    日執行完畢，此有本院被告院內索引卡紀錄表、臺灣高等法院被告全國前案紀錄
    表、臺灣高雄地方法院檢察署刑案資料查註紀錄表各乙份在卷可按，其受有期徒
    刑之執行完畢，五年以內再犯有期徒刑以上之罪，為累犯，應依刑法第四十七條
    規定加重其刑。
三、本院審酌被告施用毒品，足以戕害其身心，滋生其他犯罪，惡化治安，嚴重損及
    公益，且被告前曾犯施用毒品，甫經強制戒治期滿，竟於短期內再為本件施用毒
    品犯行，顯見其不思悔改，自制力亦顯不佳；惟另考量被告於犯後即能坦承犯行
    ，而其施用毒品行為於本質上係屬自我戕害行為，反社會性之程度應屬較低等一
    切情狀，酌情分別量處如主文所示之刑，並定其應執行之刑，以資懲儆。又扣案
    之香菸一支，其上殘留有第一級毒品海洛因，已如前述，衡情上開物品與毒品間
    已難剝離，自應整體視之為第一級毒品，亦依毒品危害防制條例第十八條第一項
    前段規定，併予宣告沒收銷燬之。
據上論斷，應依刑事訴訟法第二百七十三條之一第一項、第二百八十四條之一、第二
百九十九條第一項前段，毒品危害防制條例第十條第一項、第二項、第十八條第一項
前段，刑法第十一條、第四十七條、第五十一條第五款，判決如主文。
本案經檢察官甲○○到庭執行職務。
中      華     民      國      九十三      年    十一    月    十八    日
                                  臺灣高雄地方法院刑事第五庭
                                      法  官    郭瓊徽
右正本證明與原本無異。
如不服本判決，應於判決送達後十日內，向本院提出上訴狀。
                                      書記官    陳瓊芳
中      華      民      國      九十三      年    十一    月   二十二   日
附錄本判決論罪之法條：
毒品危害防制條例第十條第一項
    施用第一級毒品者，處六月以上五年以下有期徒刑。
毒品危害防制條例第十條第二項
    施用第二級毒品者，處三年以下有期徒刑。
